【裁判字號】    90,苗小,11
【裁判日期】    900131
【裁判案由】    清償借款
【裁判全文】
臺灣苗栗地方法院苗栗簡易庭小額民事判決              九十年度苗小字第一一號
    原      告  中華民國儲蓄互助協會公館儲蓄互助社
                              .
    法定代理人  乙○○      住.
    被      告  甲○○      住台北市○○區○○里○○鄰○○路○段一五０巷三
                            四.
                            身.
右當事人間請求清償借款事件，本院判決如左：
    主      文
被告應給付原告新台幣陸萬伍仟伍佰元，及自民國八十五年四月九日起至清償日止按
月息百分之百分之零點八計算之利息，暨自民國七十七年五月八日起至清償日止，按
上開利率百分之二十計算之違約金。
原告其餘之訴駁回。
訴訟費用新臺幣捌佰貳拾伍元由被告負擔十分之九即新臺幣柒佰肆拾參元，餘由原告
負擔。
本判決原告勝訴部分得假執行。但被告如於假執行程序實施前，以新臺幣陸萬伍仟伍
佰元為原告預供擔保，得免為假執行。
原告其餘假執行之聲請駁回。
    事      實
甲、原告方面：
一、聲明：
（一）被告應給付原告新台幣六萬伍五千五百元，及自民國八十五年四月九日起至清
      償日止按月息百分之百分之零點八計算之利息，暨自民國七十七年五月八日起
      至清償日止，按上開利息百分之五十計算之違約金。
（二）訴訟費用由被告負擔。
（三）原告願供擔保請准宣告假執行。
二、陳述：
（一）被告於民國七十二年十一月二十日向原告借款新台幣（下同）十三萬五千元，
      約定分三十六期攤還，每期一個月，利率為月息八厘，每月除利息外並應攤還
      三千七百五十元，至七十五年十一月二十日還清。借款人因疾病或其他特殊事
      故致不能按期償還借款時，應向理事會申請延期償還借款，獲准延期時加收應
      付利息之百分之十為延滯利息，同筆借款延期不得超過三次。未經核准延期者
      ，加收應付利息百分之五十之違約金。
（二）被告未依約將借款還清，屢催無效，至七十七年四月八日仍積欠本金六萬五千
      五百元，利息亦未再給付，為此依消費借貸之相關規定，提起本件訴訟。
三、證據：提出借據一件、帳卡影本二紙為證。
乙、被告方面：
一、聲明：
（一）原告之訴駁回。
（二）訴訟費用由原告負擔。
（三）願供擔保請准免為宣告假執行。
二、陳述：
（一）該借款約定之利息高達月息百分之八，換算為年息即為百分之九十六，顯已超
      過法定最高利率之限制，其超過部分並無請求權。
（二）原告請求自民國八十五年四月九日起至清償日止按月息百分之八計算之利息，
      部分已逾五年，請求權時效業已消滅，被告不負償還之責任。
（三）依年息盲分之九十六之百分之五十計算違約金已高達年息百分之四十八，已逾
      年息百分之二十之利息上限，此種違約金之約定．實質上類同淤遲延利息之約
      定，應得類推適用民法第二○五條、二○六條之規定，以免債權人以違約金之
      名變相巧取利益。
    理      由
一、原告主張之事實，業據提出借據一件、帳卡影本二紙為證，核與所述相符，且為
    被告所不爭執，堪信為真實。
二、被告辯稱：該借款約定之利息高達月息百分之八，換算為年息即為百分之九十六
    ，顯已超過法定最高利率之限制，又利息部分已逾五年，請求權時效業已消滅云
    云，惟兩造約定之借款利率實為月息百分之○．八，已據原告在庭陳明，換算年
    息僅百分之九．六，自未逾民法第二百零五條所規定之百分之二十之上限；又被
    告自七十七年四月八日以後即未再清償任何本息，原告僅請求自八十五年四月九
    日起至清償日之利息，未逾民法第一百二十六條所定五年之消滅時效，故被告上
    述抗辯自非可採。
三、惟按約定之違約金額過高者，法院得減至相當之數額，民法第二百五十二條定有
    明文。查現今一般金融業所約定之違約金大多數為逾期六個月以內者，按約定利
    率百分之十，超過六個月以上者，按約定利率百分之二十計算，本件借款約定之
    違約金高達約定利率之百分之五十，顯然超過社會之一般標準以及債務人若如期
    履行時債權人得享受之利益，而有過高之情形，爰依職權酌減至按約定利率百分
    之二十計算。
四、從而原告本於消費借貸契約，訴請被告清償借款本金、五年內之利息及自違約時
    起之違約金，除違約金超過約定利率百分之二十即月息百分之○．一六（0.8 ％
    ×0.2＝0.16％）部分因屬過高，不予准許外，其餘請求洵屬正當，應予准許。
五、本件為小額訴訟被告敗訴之判決，爰就原告勝訴部分依職權宣告假執行。但被告
    亦陳明願供擔保，聲請免為假執行，於法亦無不合，爰酌定相當之擔保金額宣告
    之。原告其餘假執行之聲請，因訴之駁回而失所依據，不予准許。
六、據上論斷，本件原告之訴一部有理由、一部無理由，依民事訴訟法第四百三十六
    條之二十三、第四百三十六條第二項、第七十九條、第四百三十六條之十九第一
    項、第四百三十六條之二十、第三百九十二條，判決如主文。
中      華      民      國      九十    年      一      月    三十一    日
                                  臺灣苗栗地方法院苗栗簡易庭
~B法      官  林念祖
右為正本係照原本作成。
如對本判決上訴，須於判決送達後二十日內向本院提出上訴狀。
如不服本判決，須以本判決適用法規顯有錯誤為上訴理由時，始得於本判決送達後二
十日內向本院提出上訴狀（須按他造當事人之人數附繕本，並繳納上訴費用新臺幣玖
捌陸元，另附送達郵資三十四元郵票十份）
~B法院書記官  邱鴻志
中      華      民      國      九十    年      二      月      一      日


司法院資訊處製作；財團法人民間司法改革基金會備份。
